【裁判字號】    92,聲再,189
【裁判日期】    921205
【裁判案由】    傷害
【裁判全文】
臺灣高等法院臺南分院刑事裁定            九十二年度聲再字第一八九號      Ｇ
      再審聲請人
      即受判決人  甲  ○  ○
右列聲請人因傷害案件，對於最高法院九十二年台上字第五九九六號確定判決，本院
九十二年度上訴字第五七七號中華民國九十二年七月十七日所為判決（臺灣嘉義地方
法院九十二年度易字第五四號、臺灣嘉義地方法院檢察署九十一年度偵字第三六○八
號），聲請再審，本院裁定如左：
      主      文
再審之聲請駁回。
      理      由
一、再審聲請人聲請再審意旨略以：
  (1)據黃福指稱聲請人係以拳頭毆打其右眼眼部一下，如果僅以拳頭毆打眼部一下會
    造成如長庚紀念醫院九十一年長庚院嘉字第三四一號函所載右眼外傷性白內障、
    前房出血及玻璃體出血，則毆擊力量當甚巨大，人之眼眶部位皮膚結構脆弱，以
    拳頭重擊勢必造成眼眶外部撕裂傷或重大傷害，惟據黃福於當晚急診出具之診斷
    證明書記載，其傷勢為右臉及左手撕裂傷、左足擦傷、右眼鈍傷併外傷性白內障
    ，右眼外部無明顯之重大傷害，則黃福右眼之傷害是否因聲請人以拳毆打一下所
    致，即有可議。
  (2)黃福之眼睛早已罹患白內障多年，常向人表示幾近失明，此同村之人皆知，聲請
    人於原審提出包括村長等同村之村民一百四十六人聯名之證明書一份，以資證明
    黃福之眼睛確達失明狀態，係於聲請人扭打前即以造成，原審何以不選擇其中數
    名隔離訊問以資求證？黃福係藉此嫁禍於聲請人，因此黃福右眼無論是否確達失
    明狀態，均與聲請人無關。
  (3)黃福於民國（下同）八十三年初即至財團法人嘉義基督教醫院眼科就診，分別罹
    患各項眼疾如慢性結膜炎、更年期白內障、翼狀贅肉、玻璃體出血、角膜炎、非
    特異性之視網膜缺損、結膜出血、前鞏膜出血、非特異性之急性結膜炎等，其眼
    部之功能幾近敗壞，其右眼之失明程度應歸因其本身長期罹患長年宿疾所致。且
    黃福能親自鳳梨園採收，且可駕駛小貨車進退自如，以現場照片及錄影ＤＶＤ可
    證，顯見其眼未達失明之狀態。綜上，原有罪判決就此，認定事實錯誤，茲因發
    見確實之新證據，顯然具備再審之事由，本案實有再審之必要，爰依刑事訴訟法
    第四百二十條第一項第六款聲請再審云云。
二、按刑事訴訟法第四百二十條第一項第六款所稱發見確實之新證據，除須具有該證
    據可認為確實足以動搖原確定判決而對受判決人為有利之判決之「確實性」特性
    外，尚須具備該證據係在事實審法院於判決前即已存在，因未經發見，不及調查
    斟酌，或審判時未經注意，至其後始行發見之「新規性」特質，二者均不可或缺
    ，倘未兼備上開學理上所謂「確實性」與「新規性」之二種再審新證據之特性，
    即不能據為再審之原因（最高法院八十六年度台抗字第四七七號裁定可資參照）
    。
三、經查：本件聲請人所舉聲請再審之理由(一)、(三)謂告訴人黃福右眼外部並無明顯之
    重大傷害，其右眼之傷害是否因聲請人以拳毆打一下所致，即屬可議；且黃福右
    眼之失明程度應歸因其本身長期罹患長年宿疾所致，況黃福能親自鳳梨園採收，
    可駕駛小貨車進退自如，查原審法院對上開證據，審酌，於判決理由（一）、
    部分以說明取捨之理由，且以財團法人長庚紀念醫院嘉義分院診斷證明書六紙、
    上開醫院九十一年九月二十四日（９１）長庚院嘉字第三四一號函一份及財團法
    人長庚紀念醫院高雄分院診斷證明書二紙、上開醫院九十一年十二月二十日（九
    一）長庚院高字第四一○三號函、九十二年一月十日（九一）長庚院高字第四四
    ○一號函各乙份認定黃福於本件案發後已經過逾半年之治療期，其右眼之視力仍
    低於萬國視力標準表○‧○一，已達失明無法恢復之程度之認定。至聲請人所呈
    現場照片及錄影ＤＶＤ認為黃福尚可工作，顯見其眼未達失明之狀態，然判決理
    由（一）、部分說明黃福於八十三年七月五日即有至財團法人嘉義基督教醫院
    眼科就診之紀錄，且當時「左眼」眼壓較高，左眼視網膜裂孔，經藥物及雷射治
    療後，情況一直相當良好等情，有上開醫院九十一年九月十六日（九十一）嘉基
    醫字第一四七二號函及後附之病歷附卷可參（見一審簡字卷第三九至五四頁）等
    情，聲請人所陳照片、錄影ＤＶＤ等證物，並不影響原審判決認定本案黃福右眼
    已達失明無法恢復之程度之認定。另聲請人所陳聲請再審之理由(2)，伊原審已提
    出包括村長等同村之村民一百四十六人聯名之證明書一份，認黃福之眼睛早已罹
    患白內障多年，常向人表示幾近失明，黃福之眼睛確達失明狀態，係於聲請人扭
    打前即以造成，然聲請人所陳之證據，僅係同村之人一般主觀上之事實推測，並
    不具客觀科學性，無法據此認定聲請人與本案不具因果關聯性。況原審判決認定
    聲請人該當重傷害罪，亦已於於判決理由二、部分說明取捨之理由，聲請人聲
    請訊問同村聯名證明書之證人，以資求證，亦無必要，併此說明。綜上所述，本
    件聲請人所提再審事由，均未符再審規定，其所聲請再審，為無理由，應予駁回
    。
三、據上論斷，應依刑事訴訟法第四百三十四條第一項裁定如主文。
中    華    民    國      九十二      年      十二      月      五      日
      臺灣高等法院臺南分院刑事第三庭
                                      審判長法官  陳    義    仲
                                            法官  楊    子    莊
                                            法官  宋    明    蒼
右正本證明與原本無異。
不得抗告。
                                      法院書記官  余    素    美
中    華    民    國      九十二      年      十二      月      八      日


司法院資訊處製作；財團法人民間司法改革基金會備份。
